臺灣臺中地方法院刑事判決
110年度訴字第285號
公  訴  人  臺灣臺中地方檢察署檢察官
被      告  邱政文


選任辯護人  劉維濬律師
上列被告因違反槍砲彈藥刀械管制條例案件，經檢察官提起公訴
（109年度偵字第37937號），本院判決如下：
    主    文
邱政文犯非法持有非制式手槍罪，處有期徒刑伍年，併科罰金新
臺幣伍萬元，罰金如易服勞役，以新臺幣壹仟元折算壹日。扣案
之改造手槍壹枝（槍枝管制編號0000000000號，含彈匣壹個）沒
收。
    犯罪事實
一、邱政文明知具有殺傷力之槍枝屬槍砲彈藥刀械管制條例所列
    管之物品，非經中央主管機關許可，不得持有，竟未經許可
    ，基於非法持有具有殺傷力之非制式手槍之犯意，於民國99
    年間在高雄市某處，向年籍不詳之人，以新臺幣4萬5,000元
    代價取得具有殺傷力之非制式手槍1支（槍枝管制編號00000
    00000號）後而持有之。嗣邱政文於109年11月17日22時29分
    許，駕駛車號0000-00號自用小客車，在臺中市太平區樹德
    路與軍功路1段交岔路口，因行車違規遭員警盤查時，經邱
    政文同意搜索該自用小客車，當場扣得上揭槍枝、3顆未具
    殺傷力改造子彈、及第二級毒品安非他命5包、玻璃球瓶吸
    食器等物（邱政文涉嫌施用、持有第二級毒品罪嫌部分，另
    由臺灣臺中地方檢察署檢察官另案偵辦中），始查悉上情。
二、案經臺中市政府警察局太平分局報告臺灣臺中地方檢察署檢
    察官偵查起訴。
    理    由
一、證據能力部分：
　　按被告以外之人於審判外之言詞或書面陳述，除法律有規定
    者外，不得作為證據；被告以外之人於審判外之陳述，雖不
    符合刑事訴訟法第159條之1至第159條之4之規定，但經當事
    人於審判程序同意作為證據，法院審酌該言詞陳述或書面陳
    述作成時之情況，認為適當者，亦得為證據。當事人、代理
    人或辯護人於法院調查證據時，知有第159條第1項不得為證
    據之情形，而未於言詞辯論終結前聲明異議者，視為有前項
    之同意，刑事訴訟法第159條第1項、第159條之5定有明文。
    查本件判決認定犯罪事實所引用之被告邱政文以外之人於審
    判外之陳述，公訴人及被告、辯護人表示對於證據能力不爭
    執，同意作為證據使用（見本院卷第48頁），且迄至言詞辯
    論終結前均未聲明異議。經本院審酌該等證據資料製作時之
    情況，並無違法不當及證明力明顯過低之瑕疵，堪認作為證
    據應屬適當，依上開規定，均具有證據能力。至於不具供述
    性之非供述證據，並無傳聞法則之適用，該等證據既無證據
    證明係公務員違背法定程序所取得，復經本院踐行調查證據
    程序，且與本案具有關聯性，亦均有證據能力。
二、認定犯罪事實之證據及理由：
　㈠上揭犯罪事實，業據被告邱政文於警詢、偵查中及本院準備
    程序、審理時均坦承不諱（見偵卷第27及35至37、114頁，
    本院卷第47、112至113、146至147、193、197頁），並有員
    警職務報告、自願受搜索同意書、臺中市政府警察局太平分
    局搜索扣押筆錄、扣押物品目錄表、查獲現場及本案槍彈照
    片8張、臺中市政府警察局槍枝初步檢視報告表、扣案槍枝
    及子彈照片11張、車號0000-00號車輛詳細資料報表、內政
    部警政署刑事警察局110年1月13日刑鑑字第1100000658號鑑
    定書、臺灣臺中地方檢察署110年度彈保字第17號扣押物品
    清單、扣押物品照片、臺灣臺中地方檢察署110年度槍保字
    第20號扣押物品清單等資料在卷可稽（見偵卷第23、47、49
    至55、57、61至67、69至77及81頁上方、99、127至132、13
    3、143至145、147頁）。 
　㈡至扣案之系爭手槍經送鑑結果：「送鑑手槍1 枝（槍枝管制
    編號0000000000號），認係非制式手槍，由仿BERETTA廠M9
    型手槍外型製造之槍枝，組裝已貫通之金屬槍管而成，擊發
    功能正常，可供擊發適用子彈使用，認具殺傷力。」，有內
    政部警政署刑事警察局110年1月13日刑鑑字第1100000658號
    鑑定書在卷可參（見偵卷第139至141頁）。
　㈢綜上，足認上開補強證據足以擔保被告前開任意性自白之真
    實性，核與事實相符，應堪採信，是本案事證已臻明確，被
    告非法持有具有殺傷力之非制式手槍犯行，洵堪認定，應予
    依法論科。 　　
三、論罪科刑：
　㈠核被告就犯罪事實欄所為，係犯槍砲彈藥刀械管制條例第7條
    第4項之未經許可持有具有殺傷力之非制式手槍罪。查被告
    自稱係99年間，於高雄市某處購入上開具有殺傷力之非制式
    手槍，並開始持有，迄至為警於109年11月17日查獲時止，
    持續持有上開具有殺傷力之非制式手槍之行為，具有行為繼
    續之性質，為繼續犯，應僅論以單純一罪。且被告持有上開
    槍枝之時間，雖橫跨109年6月10日槍砲彈藥刀械管制條例第
    7條、第8條修正公布之時點，然因被告持續持有該槍枝係屬
    行為繼續狀態，自應適用109年11月17日遭查獲而終止持有
    時之現行法律規定，據此應成立現行槍砲彈藥刀械管制條例
    第7條第4項之未經許可持有具有殺傷力之非制式手槍罪。公
    訴意旨雖認應適用修正前槍砲彈藥刀械管制條例第8條第4項
    未經許可持有可發射子彈具有殺傷力之改造手槍罪，此部分
    之見解顯有誤會，惟二者基本社會事實同一，復經本院於審
    理中告知被告及辯護人可能變更之罪名及法條（見本院卷第
    192頁），無礙於被告及辯護人辯護防禦權之行使，爰依刑
    事訴訟法第300條規定，變更起訴法條。
  ㈡按槍砲彈藥刀械管制條例第18條第4項前段規定：犯本條例之
    罪，於偵查或審判中自白，並供述全部槍砲、彈藥、刀械之
    來源及去向，因而查獲或因而防止重大危害治安事件之發生
    者，減輕或免除其刑。其立法本意，自指如據第7條至第12
    條犯罪者之自白，進而查獲該槍砲、彈藥、刀械之來源供給
    者及所持有之槍砲、彈藥、刀械去向，或因而防止該重大危
    害治安事件之發生時，既能及早破獲相關之犯罪集團，並免
    該槍、彈及刀械續遭持為犯罪所用，足以消彌犯罪於未然，
    自有減輕或免除其刑，以鼓勵自新之必要；故如犯第 7
    條至第12條之罪後，雖於偵查或審判中自白，惟並未因而查
    獲該槍砲、彈藥刀械之來源，自與本規定應予減輕或免除其
    刑之要件不合（最高法院91年度台上字第2969號判決意旨參
    照）。經查，被告之辯護人於本院準備程序時稱：被告曾於
    109年12月28日於臺中市政府警察局太平分局新平派出所，
    供出槍枝來源為張士哲，並有協助警方完成指認等語（見本
    院卷第47頁），然經本院函詢臺中市政府警察局太平分局，
    該局函覆並無被告所稱實際來源為張士哲之事證，有臺中市
    政府警察局太平分局110年4月25中市警太分偵字第11000123
    24號函檢附刑事案件報告書在卷可參（見本院卷第65至70頁
    ）。再經本院函詢臺灣屏東地方檢察署，該署函覆是否因被
    告邱政文之供述而查獲或因此防止重大危害治安事件發生情
    形尚在偵辦中，有臺灣屏東地方檢察署110年8月18日屏檢介
    盈110偵6391字第119030259號函附卷為憑（見本院卷第133
    頁），而後經本院查證就被告邱政文指稱槍枝來源為張士哲
    乙情，張士哲已就此部分之指控獲臺灣屏東地方檢察署檢察
    官為110年度偵字第6391號不起訴處分（見本院卷第151至15
    4頁）。顯然，本件並無因被告供述而查獲或因而防止重大
    危害治安事件之發生可言，自與槍砲彈藥刀械管制條例第18
    條第4 項前段規定之因而「查獲」之情形有別，是本案並不
    符合槍砲彈藥刀械管制條例第18條第4項前段之減刑要件。
　㈢辯護人雖請本院考量實情，准依刑法第59條減輕被告其刑等
    語（見本院卷第193頁）。然刑法第59條之酌量減輕其刑，
    必須犯罪另有特殊之原因與環境等，在客觀上足以引起一般
    同情，認為即予宣告法定低度刑期尤嫌過重者，始有其適用
    （最高法院45年度台上字第1165號判決意旨參照）。又適用
    該條文酌量減輕其刑時，雖不排除審酌同法第57條各款所列
    之事由，惟其程度應達於客觀上足以引起同情，確可憫恕者
    ，方屬相當（最高法院88年度台上字第4171號判決意旨參照
    ）。且刑法第59條規定犯罪之情狀顯可憫恕，認科以最低度
    刑仍嫌過重者，得酌量減輕其刑，此雖為法院依法得行使裁
    量之事項，然非漫無限制，必須犯罪另有特殊之原因、環境
    與情狀，在客觀上足以引起一般之同情而顯可憫恕，認為即
    予宣告法定低度刑期，猶嫌過重者，始有其適用。是以，為
    此項裁量減輕其刑時，必須就被告全部犯罪情狀予以審酌，
    在客觀上是否有足以引起社會上一般人之同情，而可憫恕之
    情形，始謂適法。查被告本件所犯非法持有具有殺傷力之非
    制式手槍罪，綜觀其犯罪之目的、動機、手段等，客觀上尚
    無任何情堪憫恕或特別之處，殊難認另有特殊原因或堅強事
    由，足以引起一般同情而顯然可憫，且被告持有槍枝之時間
    據其所稱已長達10年，對社會治安實有一定潛在危害，此乃
    一般普遍大眾皆所週知，若於法定刑度之外，動輒適用刑法
    第59條之規定減輕其刑，亦不符政府禁絕槍枝，維持社會治
    安之刑事政策。本院認就被告本件犯行，核無情輕法重之情
    形，尚無從依刑法第59條之規定酌減其刑。
　㈣爰以行為人之責任為基礎，審酌被告無視國家管理槍枝之禁
    令，非法持有具有殺傷力之非制式手槍，對社會治安造成重
    大威脅，且持有之時間據其所稱已長達10年時間；兼衡被告
    自述高職畢業之教育程度、與96歲母親同住、離婚、兩個分
    別26歲、24歲子女與前妻同住、現開店做冷氣空調工作、收
    入每月7、8萬元、經濟狀況尚可等語（見本院卷第198頁）
    ，暨其犯罪之動機、目的、手段、持有槍枝之時間、坦承犯
    行之犯後態度等一切情狀，量處如主文所示之刑，並就罰金
    部分諭知易服勞役之折算標準。　　 
四、沒收部分：
    按違禁物，不問屬於犯罪行為人與否，沒收之，刑法第38條
    第1項定有明文。經查，扣案之改造手槍1把（槍枝管制編號
    0000000000號），經鑑定結果認具有殺傷力，屬於槍砲彈藥
    刀械管制條例所列管之違禁物，是應依刑法第38條第1項之
    規定宣告沒收。
據上論斷，應依刑事訴訟法第299條第1項前段、第300條，槍砲
彈藥刀械管制條例第7條第4項，刑法第11條、第42條第3項前段
、第38條第1項，判決如主文。 
本案經檢察官何宗霖提起公訴，檢察官林煒容、蔣得龍到庭執行
職務。
中　　華　　民　　國　　111 　年　　5 　　月　　23　　日
            刑事第九庭  審判長  法  官  陳培維
　　　　　　　　　              法  官  陳怡珊
　　　　　　　　　              法  官  彭國能
以上正本證明與原本無異。
如不服本判決應於收受判決後20日內向本院提出上訴書狀，並應
敘述具體理由；其未敘述上訴理由者，應於上訴期間屆滿後20日
內向本院補提理由書（均須按他造當事人之人數附繕本）「切勿
逕送上級法院」。
                                書記官  陳宇萱
中　　華　　民　　國　　111 　年　　5 　　月　　23　　日
附錄本案論罪科刑所犯法條
槍砲彈藥刀械管制條例第7條第4項
未經許可，持有、寄藏或意圖販賣而陳列第一項所列槍枝者，處
五年以上有期徒刑，併科新臺幣一千萬元以下罰金。